臺灣臺南地方法院新市簡易庭民事簡易判決
110年度新簡字第166號
原      告  王英文  
訴訟代理人  張仁懷律師
被      告  王茂己  

            黃紀端  

            林新豐  

            林勝騏  

            林妙華  


上列當事人間請求分割共有物事件，經本院於民國111年3月11日
言詞辯論終結，判決如下：
    主      文
兩造共有坐落臺南市○○區○○段000地號土地，面積1456.16平方公
尺，應分割如附圖即臺南市新化地政事務所民國111年1月5日土
地複丈成果圖所示：編號A部分，面積436.85平方公尺，分歸被
告黃紀端取得；編號B部分，面積218.42平方公尺，分歸被告林
新豐取得；編號C部分，面積218.42平方公尺，分歸被告林勝騏
取得；編號D部分，面積218.42平方公尺，分歸被告林妙華取得
；編號E部分，面積182.03平方公尺，分歸原告取得；編號F部分
，面積182.02平方公尺，分歸被告王茂己取得。
訴訟費用新臺幣7,560元，由兩造按附表所示之應有部分比例負
擔。
    事實及理由
一、被告等經合法通知，無正當理由，均未於言詞辯論期日到場
    ，核無民事訴訟法第386條各款所列情形，爰依原告之聲請
    ，由其一造辯論而為判決。
二、原告起訴主張：
  ㈠兩造共有坐落臺南市○○區○○段000地號土地（下稱系爭土地）
    ，應有部分如附表所示。而系爭土地並無法定不能分割之情
    形，兩造間迄今仍無法達成協議分割，爰依民法第823條、8
    24條之規定，請求分割系爭土地如臺南市新化地政民國111
    年1月5日土地複丈成果圖（下稱附圖）所示：編號A部分、
    面積436.85平方公尺，分歸被告黃紀端所有；編號B部分、
    面積218.42平方公尺，分歸被告林新豐所有；編號C部分、
    面積218.42平方公尺，分歸被告林勝騏所有；編號D部分、
    面積218.42平方公尺，分歸被告林妙華所有；編號E部分、
    面積182.03平方公尺，分歸原告所有；編號F部分、面積182
    .02平方公尺，分歸被告王茂己所有。
  ㈡並聲明：如主文第1項所示。
三、被告等經合法通知，均未於言詞辯論期日到庭，亦未提出書
    狀為任何陳述或答辯。
四、本院得心證之理由:
  ㈠按各共有人，除法令另有規定外，得隨時請求分割共有物。
    但因物之使用目的不能分割或契約訂有不分割之期限者，不
    在此限，民法第823條第1項定有明文。原告主張系爭土地為
    兩造所共有，應有部分各如附表所示，兩造間就系爭土地並
    無不能分割期限之約定等情，業據原告提出系爭土地登記第
    一類謄本、地籍圖謄本等資料為證（新司簡調卷第15-21頁
    ），而被告等經合法通知，未到庭爭執，亦未提出書狀作任
    何聲明及陳述，依民事訴訟法第436條第2項、第280條第3項
    準用第1項之規定，視同自認原告主張之事實。又系爭土地
    面積為1456.16平方公尺，使用分區為一般農業區，使用地
    類別為農牧用地，屬農業發展條例第3條第11款所謂之耕地
    ，惟被告等係於89年1月4日前即共有系爭土地，而原告係於
    99年8月31日繼承取得系爭土地之應有部分，有系爭土地登
    記第一類謄本在卷可參，依農業發展條例第16條第1項第3、
    4款規定，系爭土地並不受每宗耕地分割後每人所有面積應
    達0.25公頃之限制，例外而得分割為單獨所有之情形。另系
    爭土地上並無申請建築使用執照，亦無申請建築或套繪管制
    之情形，有臺南市山上區公所111年1月18日所農建字第1110
    051993號函在卷可憑（本院卷第115頁），則系爭土地亦無
    受農業用地興建農舍辦法第12條所規定解除套繪管制前不得
    分割之限制，揆諸前揭規定，原告請求分割系爭土地，於法
    自屬有據。
  ㈡又共有物之分割，依共有人協議之方法行之；分割之方法不
    能協議決定，或於協議決定後因消滅時效完成經共有人拒絕
    履行者，法院得因任何共有人之請求，命為下列之分配：一
    、以原物分配於各共有人，民法第824條第1項、第2項第1款
    前段亦有明文。而法院定共有物分割之方法，固可由法院自
    由裁量，惟應斟酌各共有人之意願、利害關係、共有物之性
    質、分割後之經濟效用及公共利益等為公平決定（最高法院
    81年度台上字第16號、89年度台上字第724號判決要旨參照
    ）。經查：系爭土地為兩造所共有，面積為1456.16平方公
    尺，使用分區為一般農業區，使用地類別為農牧用地，目前
    系爭土地上除東北側部分有老舊違章建物坐落外，其餘部分
    土地上均為雜草樹木，系爭土地東側鄰原告與被告王茂己共
    有之同段226、227地號土地，東南側鄰村里道路等情，有地
    籍圖謄本、土地建物查詢資料附卷可參，並經本院會同臺南
    市新化地政事務所測量人員到場履勘，製有勘驗筆錄、現場
    照片、空照圖及附圖在卷可參（本院卷第79-85、99頁）。
    本院審酌系爭土地地理位置、使用狀況，及被告黃紀端、林
    新豐、林勝騏、林妙華取得之土地均可直接通行對外道路，
    而原告分得之土地則可經由其與被告王茂己共有之同段226
    地號土地通行至對外道路，被告王茂己分得之土地則可經由
    其與原告共有之同段227到號土地通行至對外道路，基於未
    來整體土地經濟效益之考量，堪認原告所提如附圖所示之分
    割方案應能兼顧全體共有人間之公平性，此方案對於兩造亦
    無何不利，認原告主張之前揭分割方案屬合理可行。
五、綜上，本院審酌系爭土地現況、共有人就分割方案之意見及
    全體共有人之最大利益等一切情形，認原告所主張之分割方
    案符合系爭土地之整體經濟效能，並兼顧全體共有人之利益
    ，爰判決系爭土地分割如主文第1項所示。
六、按因共有物分割、經界或其他性質上類似之事件涉訟，由敗
    訴當事人負擔訴訟費用顯失公平者，法院得酌量情形，命勝
    訴之當事人負擔其一部；法院為終局判決時，應依職權為訴
    訟費用之裁判，民事訴訟法第80條之1、第87條第1項分別定
    有明文。系爭土地因兩造無法自行協議分割，依前開說明，
    本院認本件訴訟費用為新臺幣（下同）7,560元（即第一審
    裁判費2,760元、複丈費及建物測量費4,800元），應由兩造
    依分割前應有部分比例負擔為適當，爰判決如主文第2項所
    示。
七、結論：本件原告之訴為有理由。爰依民事訴訟法第436條第2
    項、第385條第1項前段、第80條之1、第87條第1項，判決如
    主文。
中　　華　　民　　國　　111 　年　　3 　　月　　24　　日
                    新市簡易庭  法  官  曾仁勇
附表：
土地坐落：臺南市○○區○○段000地號   編號 共有人 應有部分 (訴訟費用分擔比例) 1 王茂己 8分之1 2 黃紀端 20分之6 3 林新豐 20分之3 4 林勝騏 20分之3 5 林妙華 20分之3 6 王英文(原告) 8分之1 
以上正本係照原本作成。
如不服本判決，應於判決送達後20日內，向本院提出上訴狀並表
明上訴理由，如於本判決宣示後送達前提起上訴者，應於判決送
達後20日內補提上訴理由書（須附繕本）。
如委任律師提起上訴者，應一併繳納上訴審裁判費。
中　　華　　民　　國　　111 　年　　3 　　月　　24　　日
                                書記官  吳佩芬